最高法院刑事判決　　　　　　一○○年度台上字第二八三九號
上　訴　人　黃智祥
選任辯護人　張藝騰律師
上列上訴人因違反毒品危害防制條例案件，不服台灣高等法院中
華民國九十九年二月二十三日第二審判決（九十八年度上訴字第
四○八○號，起訴案號：台灣板橋地方法院檢察署九十八年度偵
字第四七三四號），提起上訴，本院判決如下：
    主  文
上訴駁回。
    理  由
按刑事訴訟法第三百七十七條規定，上訴於第三審法院，非以判
決違背法令為理由，不得為之。是提起第三審上訴，應以原判決
違背法令為理由，係屬法定要件。如果上訴理由書狀並未依據卷
內訴訟資料，具體指摘原判決不適用何種法則或如何適用不當，
或所指摘原判決違法情事，顯與法律規定得為第三審上訴理由之
違法情形，不相適合時，均應認其上訴為違背法律上之程式，予
以駁回。本件上訴人黃智祥上訴意旨略稱：（一）、刑事訴訟法
第一百六十五條第一項規定：卷宗內之筆錄及其他文書可為證據
者，審判長應向當事人、代理人或輔佐人宣讀或告以要旨，乃係
就調查證據程序之規定。所謂卷宗內之筆錄及其他文書可為證據
者，自應受前開規定之拘束，並非無證據能力之被告以外之人於
審判外陳述而製作之筆錄、文書一經法院依直接審理方式，顯示
於審判庭加以調查並經言詞辯論，即具有證據能力。原審認李柏
輝警詢筆錄，經證人於本院審理時到庭，並接受交互詰問程序，
直接言詞審理檢視其證詞，自有證據能力。原判決上開說明，顯
有不適用法則之違法。（二）、原判決理由認證人李柏輝於檢察
官偵查時之供述，以檢察官代表國家偵查犯罪、實施公訴，依法
有訊問被告、證人及鑑定人之權，證人、鑑定人且須具結，而實
務運作時，檢察官偵查中向被告以外之人所取得之陳述，原則上
均能遵守法律規定，不致違法取供，其可信度極高。而未就其陳
述當時之原因、過程、內容、功能等外在環境加以觀察，以判斷
其陳述，是否出於「真意」、有無違法取供等情，其信用性已獲
得確定保障之特別情況，加以論斷說明其憑據並就本案具體案情
及相關卷證判斷，為發現實質真實，認為除該項審判外之陳述外
，已無從再就同一供述者，取得與其上開審判外陳述之相同供述
內容，倘以其他證據代替，亦無從達到同一目的之情形，即率而
適用，亦應有適用法則不當之違背法令。（三）、非法販賣毒品
罪，須以營利為目的，行為人於販入賣出之時，若非以營利為目
的，則非販賣，與民法買賣之觀念不同。本件原審僅於判決書事
實欄載明販賣金額，而未說明販賣之數量，亦未說明販入之數量
或金額，無從資為有量差或價差以營利為目的之判斷依據，其判
決應有不載理由之違法。（四）、李柏輝於警詢及偵查中均稱：
伊知道黃智祥有在賣海洛因，但伊沒有跟他買過海洛因等語。其
如何得知上訴人有販賣海洛因，且販賣海洛因迄今多久，僅憑李
柏輝之指述，應無法證明上訴人有販賣海洛因之意圖與行為。上
訴人僅有單純持有毒品之行為，並未向李柏輝收取價款，亦未交
付海洛因；既未著手販賣毒品，何來販賣未遂犯行。（五）、原
審認「釣魚偵查」純屬刑事犯罪偵查技巧範疇，並未違反憲法對
於基本人權之保障，因此而取得之證據資料，自具有證據能力，
顯有違證據法則、經驗法則及論理法則之違法。上訴人於電話中
告知李柏輝已無甲基安非他命，如果無誤，上訴人被查獲時，理
應無甲基安非他命，然依卷內扣押物品目錄表記載，上訴人被查
扣甲基安非他命二小包，原審判決竟未予查明，亦有應調查而未
調查之違法等語。
本件原審經審理結果，並綜合全案卷證資料，認為上訴人有其事
實欄所載販賣第一級毒品未遂之犯行，罪證明確，依刑法第二十
五條第二項、第五十九條之規定，維持第一審所為之科刑判決（
處有期徒刑七年八月及相關沒收之宣告；販賣第二級毒品部分，
業經原審判決無罪確定）。係以：上訴人坦承持有前揭數量之海
洛因及使用門號0000000000號行動電話等事實不諱，
李柏輝於警詢及偵查中供稱：伊因施用第二級毒品為警查獲後，
供出毒品來源，並以電話與上訴人聯絡購買甲基安非他命，惟因
上訴人告以已無甲基安非他命，只有海洛因等語，伊遂佯以代朋
友購買海洛因，雙方談妥每小包新台幣一千元之價格及交易時、
地後，上訴人依約前往約定地點，尚未完成交易，即為埋伏之員
警查獲，並當場於上訴人身上扣得海洛因一小包，另於其租屋處
扣得海洛因七小包、門號0000000000號行動電話一支
（含SI M卡一張）等物品，並經證人及查獲本案之警員陳學獎、
楊勝傑、黃漢盛分別於偵查中或第一審證述綦詳，並有海洛因八
包、手機扣案可資佐證，復有遠傳電信股份有限公司關於上開門
號行動電話申請人資料一件、現場照片九幀、通聯紀錄一件附卷
可稽。而扣案之毒品八包，經送請交通部民用航空局航空醫務中
心鑑驗結果，認均含有海洛因成份（其中在上訴人身上所查獲之
一小包，驗餘淨重○．○六二四公克；另在上訴人租屋處查獲之
七小包海洛因，合計驗餘淨重二．二○八四公克），有該中心毒
品鑑定書一紙在卷可憑，為其所憑之證據及認定之理由。已詳敘
其調查、取捨證據之結果及憑以認定犯罪事實之心證理由，並說
明上訴人所辯：扣案之海洛因係供自己施用，伊當時從租屋處下
樓至便利商店購物，即被逮捕，沒有準備販賣海洛因予李柏輝云
云；係卸責之詞，不足採信，在理由內予以說明與指駁。從形式
上觀察，並無違反經驗、論理法則或其他足以影響判決結果之違
法情形存在。另查：（一）、刑事訴訟法第一百五十九條第一項
規定：被告以外之人於審判外之言詞或書面陳述，除法律有規定
者外，不得作為證據。所謂法律有規定者，即指同法第一百五十
九條之一至第一百五十九條之五情形，例外認其有證據能力者而
言。又被告以外之人於偵查中向檢察官所為陳述，除顯有不可信
之情況者外，得為證據，同法第一百五十九條之一第二項亦定有
明文。本件李柏輝除於警詢及偵查中供述外，並已於原審審理時
到庭作證，接受交互詰問程序，直接言詞審理檢視其證詞，已保
障其反對詰問權，並踐行合法之調查程序，核與證人即（改制前
）台北縣政府警察局板橋分局員警楊勝傑、黃漢盛於偵查及第一
審證述之情節相符。原審斟酌證人李柏輝供述作成之環境、外部
狀況，認為該警詢供述有特別可信性，且為證明犯罪事實存否所
必要，依前揭說明，李柏輝於警詢之陳述自有證據能力（見原判
決第二至三頁）。李柏輝於檢察官偵查中具結所作之證述，按現
階段刑事訴訟法規定檢察官代表國家偵查犯罪、實施公訴，依法
其有訊問被告、證人及鑑定人之權，證人、鑑定人且須具結，而
實務運作時，檢察官偵查中向被告以外之人所取得之陳述，原則
上均能遵守法律規定，不致違法取供，其可信度極高。職是，李
柏輝於偵查中已具結之證述，除反對該項供述具有證據能力之上
訴人，已釋明「顯有不可信之情況」外，自應認具有證據能力。
然上訴人並未釋明有何顯不可信之情況，故本件李柏輝於偵查中
之證詞，應具有證據能力。上訴意旨（一）、（二）指摘李柏輝
於警詢、偵查中之證詞無證據能力云云，顯有誤會。（二）、刑
事偵查技術上所謂之「釣魚偵查」，係指對於原已犯罪或具有犯
罪故意之人，以設計引誘之方式，使其暴露犯罪事證，而加以逮
捕或偵辦而言，此純屬偵查犯罪技巧之範疇，並未違反憲法對於
基本人權之保障，且於公共利益之維護有其必要性存在，故依「
釣魚」方式所蒐集之證據資料，原則上非無證據能力。本件李柏
輝因施用第二級毒品甲基安非他命，為警查獲，供出毒品來源，
承辦員警受意李柏輝以行動電話與上訴人聯絡購買毒品，上訴人
告以沒有甲基安非他命，只有海洛因，李柏輝佯以其朋友託其購
買海洛因，雙方約定買賣海洛因數量、價格、交易時間、地點，
嗣上訴人依約前往約定地點，於交易未完成時為埋伏之員警逮捕
，並分別自上訴人身上及租屋處查扣海洛因共八包（合計驗餘淨
重二．二七○八公克）。上訴人既因李柏輝臨時以一通電話聯絡
，即與李柏輝達成海洛因交易之合意，並依約攜帶海洛因前往約
定地點進行交易，堪信上訴人本即有販賣第一級毒品海洛因之犯
意，並非員警或李柏輝施以引誘，被告始生犯意，警察僅係利用
機會加以誘捕上訴人，屬合法之「釣魚」辦案，非「陷害教唆」
，警方因而查獲上訴人本案販賣海洛因未遂犯行，並無違法，其
因此而取得之證據資料，自具有證據能力。原判決已於理由內詳
為說明並予指駁上訴人之辯解（見原判決第四至五頁），上訴意
旨（五）重為指摘，認因此取得之證據資料，無證據能力云云，
核非上訴第三審之適法理由。（四）、其餘上訴意旨，無非係對
事實審法院採證認事之職權行使及原審已調查、判決理由已說明
或與本件犯罪構成要件無關之事項，仍執陳詞，徒憑己見再為事
實上或細節上之爭執，亦非適法之第三審上訴理由。應認其上訴
為違背法律上之程式，予以駁回。
據上論結，應依刑事訴訟法第三百九十五條前段，判決如主文。
中    華    民    國  一○○  年    五    月  二十六  日
                      最高法院刑事第八庭
                          審判長法官  花  滿  堂  
                                法官  黃  正  興  
                                法官  洪  昌  宏  
                                法官  徐  昌  錦  
                                法官  王  聰  明  
本件正本證明與原本無異
                                      書  記  官  
中    華    民    國  一○○  年    五    月   三十   日
                                                     M